【裁判字號】    90,簡上,62
【裁判日期】    900711
【裁判案由】    辦理土地交換所有權移轉登記
【裁判全文】
臺灣屏東地方法院民事判決  九十年度簡上字第六二號
    上  訴  人  乙○○
    被 上 訴人  甲○○
右當事人間請求辦理土地交換所有權移轉登記事件，上訴人對於中華民國九十年三月
十三日本院九十年度潮簡字第一○一號第一審判決提起上訴，本院判決如左：
    主    文
上訴駁回。
第二審訴訟費用由上訴人負擔。
    事    實
甲、上訴人方面：
一、聲明：請求判決原判決廢棄，改判如原審訴之聲明。
二、陳述：
    本件系爭土地前經鈞院潮州簡易庭調解成立，上訴人與訴外人利永明間坐落屏東
    縣內埔鄉○○段六四八地號面積○．○○○八九四公頃土地，與同段六四七地號
    面積○．○○○八九四公頃土地應交換並辦理土地所有權移轉登記；惟於尚未辦
    理登記前，訴外人利永明之土地遭拍賣，輾轉由被上訴人承買。然按調解成立與
    判決有同一效力，原審判決認鈞院之調解成立其既判力不及於繼受人（被上訴人
    ），其判決之適法範圍應有所違誤。蓋所謂判決既判力之效力應及於繼受人，又
    所謂繼受人不應只限於繼承人，依法律擴張解釋之含義應包含後繼所有權取得人
    。況本件兩造間土地，如依上訴人之訴之聲明判決將使兩造間之土地更有使用價
    值，現況反而造成兩造間之不便，且上訴人在系爭土地上興建有房屋，如不與被
    上訴人交換，未來該屋有被拆除之危險，為此提起本件上訴。
三、證據：除援用原審之立證方法外，補提屏東縣潮州地政事務所建物測量成果圖一
    件為證。
乙、被上訴人方面：
一、聲明：請求判決如主文所示。
二、陳述：
    系爭土地前於八十七年七月買受，上訴人前此與他人間之協議，應無法拘束被上
    訴人。且該土地地形為一完整之四方形，如與上訴人交換將影響整體的利用。
三、證據：除援用原審之立證方法外，補提本院不動產權利移轉證書、土地買賣所有
    權移轉契約書各一件為證。
丙、本院依職權調閱八十四年度潮調字第三七八號卷。
    理    由
一、本件上訴人起訴主張其與訴外人利永明分別所有之坐落屏東縣內埔鄉○○段六四
    八地號面積○．○○○八九四公頃土地，與同段六四七地號面積○．○○○八九
    四公頃土地，前經本院潮州簡易庭調解成立應交換並辦理土地所有權移轉登記；
    詎訴外人利永明之土地遭拍賣，而輾轉由被上訴人承買。惟調解成立與判決有同
    一效力，且兩造土地將因之更有使用價值，為此請求被上訴人應將其所有坐落內
    埔鄉○○段六四七地號土地內面積○‧○○○八九四公頃土地與上訴人所有坐落
    同段六四八地號面積○‧○○○八九四公頃土地交換，並協同辦理所有權移轉登
    記。至被上訴人則以系爭土地係於八十七年七月間由訴外人朱宏宗向法院標得後
    再予買受，上訴人前此與他人間之協議，應無法拘束被上訴人；且該土地地形為
    一完整之四方形，如與上訴人交換將影響整體利用等語，資為抗辯。
二、上訴人主張其與訴外人利永明分別所有之坐落屏東縣內埔鄉○○段六四八地號面
    積○．○○○八九四公頃土地，與同段六四七地號面積○．○○○八九四公頃土
    地，前經本院潮州簡易庭調解成立應交換並辦理土地所有權移轉登記；惟訴外人
    利永明之土地遭拍賣，嗣於八十七年七月間輾轉由被上訴人承買等情，有本院調
    解筆錄、土地登記謄本、本院不動產權利移轉證書、土地買賣所有權移轉契約書
    等件在卷可稽，並經本院調取八十四年度潮調字第三七八號卷核閱無訛，復為兩
    造所同陳，堪信為實在。
三、按辦理土地交換所有權移轉登記僅有債之效力，不得以之對抗契約以外之第三人
    。本件上訴人雖與訴外人利永明就其分別所有之坐落屏東縣內埔鄉○○段六四八
    地號面積○．○○○八九四公頃土地，與同段六四七地號面積○．○○○八九四
    公頃土地，經本院潮州簡易庭調解成立，而應交換並辦理土地所有權移轉登記；
    惟在訴外人利永明將系爭土地所有權移轉登記與上訴人以前，既經執行法院查封
    拍賣，輾轉由被上訴人買受並取得所有權，上訴人即不得復以其與訴外人利永明
    間之土地交換所有權移轉登記之法律關係，對抗被上訴人。原審法院判決駁回上
    訴人第一審之訴，於法並無不合，上訴意旨指摘原判決不當，請求廢棄改判，尚
    無理由，其上訴應予駁回。
據上論結，本件上訴為無理由，並依民事訴訟法第四百三十六條之一第三項、第四百
四十九條第一項、第七十八條，判決如主文。
中      華      民      國    九十      年      七      月      十一    日
                                    臺灣屏東地方法院民事第二庭
~B審判長法官  洪有川
~B法      官  黃義成
~B法      官  王幸華
右為正本係照原本作成。
不得上訴
~B書  記  官  江永年
中      華      民      國    九十      年      七      月      十一    日


司法院資訊處製作；財團法人民間司法改革基金會備份。
